【裁判字號】    89,上易,90
【裁判日期】    890118
【裁判案由】    恐嚇
【裁判全文】
臺灣高等法院臺南分院刑事判決            八十九年度上易字第九０號  Ａ
      上  訴  人
      即  被  告  乙  ○  ○
右上訴人因恐嚇案件，不服臺灣嘉義地方法院八十八年度易字第八九０號中華民國八
十八年十月廿二日第一審判決（起訴案號：臺灣嘉義地方法院檢察署八十八年度偵字
第四八六八號），提起上訴，本院判決如左：
      主      文
上訴駁回。
      事      實
乙○○於民國八十八年五月一日中午十二時二十分許，駕駛車牌ＮＴ─八二九二號自
小客車，行經國道一號中山高速公路南下二百五十公里處，即嘉義縣大林鎮路段時，
與同向由甲○○所駕駛車牌ＵＴ─三七九號營業大貨車，因爭道而發生糾紛，乙○○
即於二車平行時，持酷似真槍之手槍形狀瓦斯槍，指向甲○○作射擊狀，以加害身體
之事恐嚇甲○○，致甲○○心生畏懼而生危害於安全，甲○○遂以其所駕駛之營業大
貨車，衝撞乙○○所駕駛自小客車之右側車體，致乙○○所駕駛之自小客車在加速道
上打二圈後停於車道上，乙○○、甲○○二人於是下車，因甲○○見乙○○手上仍持
該手槍形狀瓦斯槍，旋駕駛該營業大貨車，倒車追撞該自小客車及立於車外之乙○○
，甲○○見未撞及心有未甘，復持鐵棍猛擊乙○○頭部及左小指，適經國道警察巡邏
至該路段當場查獲，並扣得乙○○所有該酷似真槍之手槍形狀瓦斯槍一枝（甲○○犯
罪部分另案審理）。案經台灣嘉義地方法院檢察署檢察官自動檢舉後偵查起訴。
      理      由
一、訊據上訴人即被告乙○○，固不諱言有於右揭時地駕駛小客車，因與駕駛營業大
    貨車之被害人甲○○發生爭執，而於二車平行時，手持扣案之瓦斯槍之事實；惟
    矢口否認有何恐嚇危害安全之犯行，並辯稱：其當時僅手持瓦斯槍，並未持之指
    向被害人而故作射擊狀，祗因被害人斯時行車惡劣，其欲自衛用而已，況被害人
    見狀並未加速離開，亦見被害人並未因而心生畏懼云云。然查被告如何為上開持
    扣案之瓦斯槍，指向被害人而故作射擊狀，致被害人因而心生畏懼等情，已迭據
    被害人先後在警訊（見警卷第二頁）、偵查中（見偵查卷第八頁）、及原審審理
    時（見原審卷第九、十頁）指訴不移；即被告在警訊時亦自承：「在車子平行時
    拿瓦斯槍比向該ＵＴ─三七九號車」云云（見警卷第八頁）明確；並有該經警查
    獲之瓦斯槍一枝扣案為憑。按被告與被害人斯時均係行駛於高速公路上，雙方車
    輛之速度均十分快速，而就瓦斯槍係以噴出刺激性瓦斯之方式，資為防衛功能以
    觀，在高速公路上顯難有何防衛之效用，且被告苟欲防護自己，大可以減速緩慢
    行駛之方式，而與被害人保持相當距離即可，又何須加速至二車平行時取出該瓦
    斯槍指向被害人，被告有以持槍方式以達恐嚇被害人之犯意至明。又刑法上之恐
    嚇危害安全罪，祗要以恐嚇之手法使對方心畏懼即構成犯罪，茲被害人既已迭供
    陳因見被告持槍指向伊而心生害怕，則不論被害人有無因此即離開，或反駕車衝
    撞被告等情，均不影響被告恐嚇犯行之認定。綜上足認被告所辯前詞，核屬畏罪
    卸責之詞，無足取信。本件事證已臻明確，被告之犯行洵堪認定，應予依法論科
    。
二、核被告所為，係犯刑法第三百零五條之恐嚇危害安全罪。原審本於同上之見解，
    適用該法條及刑法第四十一條、第三十八條第一項第二款，罰金罰鍰提高標準條
    例第一條前段、第二條，並審酌被告之素行、犯罪之動機、目的、手段、所生危
    害、及其犯後態度等一切情狀，對其量處拘役五十日，並諭知如易科罰金以三百
    元折算一日之標準；並對扣案之瓦斯槍一枝，認係被告所有供犯罪所用之物，依
    法併予宣告沒收。復就公訴意旨略以：被告與被害人二人撞擊後，將車輛停於車
    道上時，被告仍基於概括之犯意，又持該酷似真槍之槍型瓦斯槍，朝著被害人故
    作射擊狀，致被害人心生畏懼，因認被告此部分亦涉犯有恐嚇危害安全之罪嫌云
    云部分。以被告既否認有此部分犯行，且被告於二車撞擊後下車時，手上固仍持
    上開手槍形狀之瓦斯槍，然斯時被害人並未見被告持之指向被害人而作射擊狀等
    情，復亦據被害人在原審供述明確，而單獨手持手槍形狀之瓦斯槍，要與持之而
    作射擊狀之情形有別，應非屬恐嚇危害安全之行為，尚難遽認與該罪之犯罪構成
    要件有間，此外復查無其他積極證據，足證被告有此部分罪嫌。惟因公訴人認與
    上開成罪部分，具有裁判上一罪之連續犯關係，依審判不可分之原則，爰不另於
    主文為無罪之諭知。經核認事用法並無不合，量刑亦稱妥適。被告上訴意旨，否
    認犯罪，指摘原判決不當，為無理由，應予駁回。
三、據上論斷，應依刑事訴訟法第三百六十八條，判決如主文。
本案經檢察官蘇南桓到庭執行職務。
中    華    民    國      八十九      年      一      月      十八      日
                                  臺灣高等法院臺南分院刑事第五庭
                                      審判長法官  楊    省    三
                                            法官  蘇    重    信
                                            法官  林    永    茂
右正本證明與原本無異。
不得上訴。
                                      法院書記官  楊    清    旺
中    華    民    國      八十九      年      一      月      十九      日
附錄：本判決論罪科刑法條
刑法第三百零五條：以加害生命、身體、自由、名譽、財產之事恐嚇他人，致生危害
                  於安全者，處二年以下有期徒刑、拘役或三百元以下罰金。


司法院資訊處製作；財團法人民間司法改革基金會備份。
